臺灣高等法院高雄分院刑事判決
111年度交上易字第9號
上  訴  人  
即  被  告  蘇靖雯

                   籍設高雄市○○區○○里000鄰○○路00 巷0號（
                    高雄市鳳山戶政事務所）

上列上訴人因過失傷害案件，不服臺灣高雄地方法院110年度交
易字第25號，中華民國110年12月14日第一審判決（起訴案號：
臺灣高雄地方檢察署109年度偵字第18927號），提起上訴，本院
判決如下：
    主  文
上訴駁回。
蘇靖雯緩刑貳年。
    事  實
一、蘇靖雯考領有普通重型機車駕駛執照，於民國109年7月28日
    晚間9時40分許，騎乘車牌號碼000-0000號普通重型機車（
    下稱甲車），沿高雄市三民區山東街由北往南方向行駛，駛
    至山東街與九如二路口，停等紅燈欲左轉九如二路時，本應
    注意汽車轉彎時，在交岔路口內，宜視交岔路口之路形、當
    時路況，並注意前後左右其他車輛及行人，適時轉彎直接進
    入應遵行車道，而依當時天候雨，夜間有照明，柏油路面濕
    潤、無缺陷，視距良好無障礙物，又無不能注意之情事，竟
    疏未注意前後左右其他車輛，貿然向左偏行，適有黃柏荏（
    黃柏荏所涉過失傷害罪嫌部分，經檢察官不起訴處分）騎乘
    車牌號碼000-000號普通重型機車（下稱乙車），沿山東街
    由北往南方向行駛至該路口，因反應不及，兩車發生碰撞，
    致黃柏荏受有腹壁、右上肢以及下肢挫傷、右腰鈍傷等傷害
    ，蘇靖雯見狀仍離去現場（所涉肇事逃逸罪嫌部分，經檢察
    官不起訴處分）。嗣經黃柏荏報警處理後，於有偵查犯罪職
    權之機關或公務員尚未發覺蘇靖雯犯罪前，蘇靖雯於翌日（
    29日）報警，向員警表明其為肇事者，自首而接受裁判。
二、案經黃柏荏訴由高雄市政府警察局三民第一分局報告臺灣高
    雄地方檢察署（下稱高雄地檢署）檢察官偵查起訴。 
    理  由
一、證據能力之判斷─
　　查本判決所引用屬於傳聞證據之部分，均已依法踐行調查證
    據程序，且檢察官、被告蘇靖雯，於本院審理中，均明示同
    意有證據能力（見本院卷第84至87頁），本院審酌該等證據
    作成時情況，並無違法取證之瑕疵，且無顯不可信之情形，
    以之作為證據應屬適當，自均有證據能力。
二、上訴人即被告蘇靖雯（下稱被告）固坦承有與告訴人黃柏荏
    （下稱告訴人）於上開時、地發生車禍，告訴人並受有上開
    傷害結果之事實，惟矢口否認有過失傷害犯行，並辯稱：是
    告訴人來撞我，我沒有過失等語。
㈠、被告於109年7月28日晚間9時40分許，騎乘甲車，沿高雄市三
    民區山東街由北往南方向行駛，駛至山東街與九如二路口，
    停等紅燈欲左轉九如二路時向左偏行，適有告訴人騎乘乙車
    ，沿山東街由北往南方向行駛至該路口，因反應不及，兩車
    發生碰撞，致告訴人受有腹壁、右上肢以及下肢挫傷、右腰
    鈍傷等傷害等情，為被告警、偵及原審及本院審理時自承在
    卷，並據證人即告訴人黃柏荏於警詢、偵訊及本院審理時證
    述明確（見警卷第3-7、10頁，偵卷第15-18頁，原審審易字
    卷第59頁），並有告訴人高雄醫學大學附設中和紀念醫院診
    斷證明書（見警卷第23頁）、被告蘇靖雯大東醫院、禾康中
    醫診所診斷證明書（見警卷25-27頁、偵卷第33頁）、告訴
    人指認被告之相片影像資料查詢結果（見警卷第29頁）、現
    場監視器錄影光碟1片及翻拍照片（見警卷第37頁）、高雄
    市政府警察局舉發違反道路交通管理事件通知單（見警卷第
    39頁）、高雄市政府警察局三民第一分局十全路派出所交通
    事故處理登記表、高雄市政府警察局交通警察大隊疑似交通
    道路事故肇事逃逸追查表、道路交通事故現場圖、道路交通
    事故調查報告表㈠、㈡-1）、告訴人高雄市政府警察局交通事
    故談話記錄表（見警卷第45-56頁）、交通事故照片黏貼紀
    錄表暨照片、車損照片（見警卷第59-65頁）、高雄市政府
    交通局車輛行車事故鑑定委員會109年11月25日高市車鑑字
    第10970950400號函暨鑑定意見書、高雄市政府110年1月27
    日高市府交交工字第11031164700號函暨高雄市車輛行車事
    故鑑定覆議會覆議意見書（見偵卷第23-30頁）、被告及告
    訴人之公路監理電子閘門-證號查詢機車駕駛人（見原審審
    交易卷第27-29頁）等件在卷可稽。上開事實應可先予認定
    。
㈡、本件事故是否因被告過失所致：
  ⒈告訴人於警詢、偵訊時供稱：我於109年7月28日晚間9時40分
    許，騎乙車沿高雄市三民區山東街由北往南直行行駛，經過
    山東街與九如二路時，被告騎甲車左轉從我右側過來，被告
    甲車左側就頭撞到我的乙車右側車身等語（見警卷第4頁、
    偵卷第15頁），且經原審勘驗路口監視器光碟（偵卷證物袋
    內光碟1片，檔案名稱「九如山東監視器」），結果略以：
    勘驗背景：畫面左下至右上為山東街，畫面上方橫向道路為
    九如二路，天候雨、路面濕。而畫面時間（依錄影畫面顯示
    ）為109年7月28日晚間9時34分13秒至36分12秒勘驗內容：
畫面時間 動作/對話內容 21：34：13至21：34：54 亮色上衣騎士（下稱被告）於山東街慢車道停止線前停等紅燈（如圖1 ） 21：34：55 被告向前起駛，另一深色上衣騎士（下稱告訴人）自畫面左下方山東街快車道往上方九如二路行駛（如圖2 ） 21：34：56至21：34：59 被告欲向左行駛至九如二路口（未待轉），於斑馬線處開始向左偏移，與左側之告訴人擦撞，被告人車傾倒，告訴人車停下，未倒地（如圖3 至6） 21：35：00至21：35：10 被告起身牽起機車，告訴人對被告有揮手動作（如圖7 ） 21：35：11 告訴人下車（如圖8） 21：35：18至21：35：25 被告騎車向前繞過告訴人機車後左轉九如二路離開（如圖9至11） 21：35：26至結束 告訴人停留原地（如圖12） 
    有原審勘驗筆錄、擷取照片在卷可佐（見原審交易字卷第69
    -71、77-82 頁）。則被告於左轉時，未注意前後左右其他
    車輛，貿然向左偏行，致與告訴人騎乘之乙車擦撞，已可認
    定。
  2.按「汽車行駛至交岔路口，其行進、轉彎，應依下列規定：
    ……五、左轉彎時，應距交岔路口30公尺前顯示方向燈或手勢
    ，換入內側車道或左轉車道，行至交岔路口中心處左轉，並
    不得占用來車道搶先左轉。」道路交通安全規則第102 第1 
    項第5 款規定明確。故而，於駕駛車輛左轉時，除應於交岔
    路口30公尺前顯示左轉方向燈，並換入內側車道，以顯示車
    輛即將左轉，更應行至交岔路口中心處始得左轉，方屬正確
    之駕駛作為。而被告領有普通重型機車駕駛執照（見原審審
    交易卷第27頁），對前述規定自應知悉，且依前述道路交通
    事故調查報告表㈠（見警卷第45頁）及上述勘驗結果，本案
    案發時天候雨，夜間有照明，柏油路面濕潤、無缺陷，視距
    良好、無障礙物，依被告之智識、能力，客觀上並無不能注
    意之情事，然被告竟疏未注意，貿然向左偏行，致與告訴人
    騎乘之乙車發生擦撞，自有違反前開注意義務之過失。被告
    辯稱：是告訴人從後方來追撞我，我沒有過失等語，並不足
    採。又本案經高雄市政府交通局車輛行車事故鑑定委員會及
    覆議會鑑定結果為：被告岔路口行向左偏未注意前後左右其
    他車輛，為肇事原因，此有鑑定意見書及覆議意見書附卷可
    憑（見偵卷第23-30 頁），亦同此認定。
㈢、告訴人於發生碰撞後，前往高雄醫學大學附設中和紀念院就
    診，經診斷受有腹壁、右上肢以及下肢挫傷、右腰鈍傷等傷
    害等情，有高雄醫學大學附設中和紀念醫院診斷證明書（見
    警卷第23頁）在卷可稽，足認被告前揭過失與告訴人前開傷
    勢，具有相當因果關係。
㈣、綜上所述，本件事證明確，被告上開犯行堪以認定，應予依
    法論科。
三、論罪科刑
㈠、核被告所為，係犯刑法第284 條前段過失傷害罪。
㈡、按被告在犯罪未發覺之前，向該管公務員告知其犯罪，而不
    逃避接受裁判，即與刑法第62條規定之自首條件相符，不以
    言明白首並願受裁判為必要。即或自首後，嗣後又為與其初
    供不一致之陳述，甚至否認其有過失或犯罪，仍不能動搖其
    自首之效力（最高法院73年度台上字第629號判決意旨參照
    ）。查被告於109年7月28日肇事後，於偵查犯罪之警察機關
    尚未知悉肇事者為何人前，有於109年7月29日下午4時21分
    撥打110報案，被告至所製作筆錄時，承辦員警始知悉其係
    本案犯罪嫌疑人，此有高雄市政府警察局三民第一分局110
    年5月17日高市警三一分偵字第11071161700號函暨員警職務
    報告、現場監視器錄影畫面翻拍照片、110報案紀錄單可參
    （見原審交易字卷第21-31頁），參以被告事後復無逃避本
    案偵查及審理之情，堪認其有自首而接受裁判之意思，是被
    告上開犯行合於自首之要件，本院審酌被告此舉減少事故發
    生之初查緝真正行為人所須耗費之司法資源，爰依刑法第62
    條前段之規定減輕其刑。
四、上訴論斷的理由：
    原審認被告罪證明確，因而適用前揭規定及說明，並審酌被
    告本應依規定行駛至交叉路口中心處始得左轉，竟疏未注意
    遵守上開規定貿然左轉，導致本件事故之發生，並使告訴人
    受有前揭傷勢，被告所生損害，所為實有不該，並被告犯後
    態度，並無前科，素行尚可，有臺灣高等法院被告前案紀錄
    表在卷可查，兼衡被告自述專科畢業之教育程度，現待業中
    ，未婚、無子女等一切情狀，量處有期徒刑3月，並諭知以
    新台幣（下同）1千元折算1日易科罰金之折算標準。其認事
    用法俱無不合，量刑亦甚妥適，被告猶執前詞否認犯罪，指
    摘原判決不當，並無可採，其上訴為無理由，應予駁回。
五、查被告未曾受有期徒刑以上刑之宣告，有臺臺灣高等法院被
    告前案紀錄表附卷可稽（本院卷第25頁）。此次係屬偶發過
    失犯，況被告於本院審理中已與告訴人達成調解，並已支付
    告訴人3萬元，告訴人表示刑事部分不予追究等情，有本院1
    11年度交附民移調字第7號調解筆錄在卷（本院卷第61頁）
    。故被告經此論罪科刑之教訓，當知警惕，應無再犯之虞，
    本院認其所宣告之刑，以暫不執行為適當，爰併宣告緩刑2
    年。
據上論結，應依刑事訴訟法第368條、刑法第74條第1項第1款，
判決如主文。
本案經檢察官張志杰提起公訴，檢察官劉玲興到庭執行職務。
中　　華　　民　　國　　111 　年　　5 　　月　　12　　日
                    刑事第三庭  審判長法  官  吳進寶
                                      法  官  方百正
                                      法  官  陳億芳
以上正本證明與原本無異。
本判決不得上訴。
中　　華　　民　　國　　111 　年　　5 　　月　　12　　日
                                      書記官  陳慧玲
《附錄本判決論罪科刑法條》
⊙中華民國刑法第284條
因過失傷害人者，處1 年以下有期徒刑、拘役或10萬元以下罰金
；致重傷者，處3 年以下有期徒刑、拘役或30萬元以下罰金。